臺灣花蓮地方法院刑事判決　　　　　　　99年度交訴字第42號
公　訴　人　臺灣花蓮地方法院檢察署檢察官
被　　　告　田貴仁
選任辯護人　林國泰律師
上列被告因業務過失致死案件，經檢察官提起公訴（99年度偵字
第4119號），被告於準備程序進行中為有罪之陳述，經告知簡式
審判程序之旨，並聽取當事人之意見後，本院裁定由受命法官獨
任進行簡式審判程序，並判決如下：
    主  文
田貴仁從事業務之人，因業務上之過失致人於死，處有期徒刑陸
月，如易科罰金，以新臺幣壹仟元折算壹日。緩刑貳年。
    事  實
一、田貴仁為花蓮縣立玉里國民中學（下稱玉里國中）校車司機
    ，領有職業聯結車駕駛執照，平日以駕駛自用大客車（校車
    ）接送學生上下課等事務為其工作內容，為從事駕駛業務之
    人。其於民國99年5月31日16時50分許起駕駛車牌號碼965-W
    B 號自用大客車執行業務接送學生下課。並於同日17時許，
    沿花蓮縣花73線道清水段由西往東方向行駛，欲返回玉里國
    中載送另一批學生。嗣於同日17時24分許行經該路 0.8公里
    處時，本應注意汽車在未劃標線之道路，應靠右行駛，而依
    當時情形，天候晴，光線為日間自然光，行駛在鄉道○道路
    型態為彎曲路，路面鋪裝柏油，路面狀態乾燥、無缺陷、無
    障礙物，視距良好，亦無不能注意之情事，適呂學鴻騎乘車
    牌號碼 262-BBJ號普通重型機車沿花蓮縣花73線道清水段由
    東往西方向行駛，亦未注意在未劃標線之道路，應靠右行駛
    ，田貴仁竟疏未注意前開事項，在未劃標線之前開道路，未
    靠右行駛，致呂學鴻騎乘之前開機車撞及田貴仁所駕駛之前
    開自用大客車左前車頭，呂學鴻因而人車倒地，受有額骨破
    裂，顱底骨折等傷害，導致顱內出血，經送往財團法人佛教
    慈濟綜合醫院玉里分院（下稱慈濟醫院玉里分院）急救，仍
    於同日18時30分不治死亡。田貴仁於肇事後，報案人或勤指
    中心轉來資料未報明肇事人姓名，處理人員前往現場處理時
    ，於有偵查犯罪職權之機關尚不知何人為肇事者前，即主動
    向處理本件之警員當場承認其係肇事者，自首而接受裁判。
二、案經呂學鴻之妻林素珍告訴暨臺灣花蓮地方法院檢察署檢察
    官相驗後自動檢舉偵查起訴。
    理  由
一、上揭事實，業據被告田貴仁於本院審理中坦承不諱，並有救
    護紀錄表、道路交通事故現場草圖、道路交通事故現場圖、
    道路交通事故調查報告表（一）、（二）、被告之駕駛執照
    影本、保險證影本、車牌號碼965-WB號自用大客車行車執照
    影本、被告及前開自用大客車之駕、車籍監理資料各乙紙、
    肇事現場及車損照片36幀在卷可稽，車牌號碼965-WB號自用
    大客車行車紀錄器紀錄表扣案可證，足徵被告自白與事實相
    符。且觀諸前開道路交通事故現場圖所示，被告所駕駛之前
    開自用大客車左前輪之前方有被害人騎乘之車牌號碼262-BB
    J號普通重型機車之拖胎痕達0.7公尺，顯見被害人騎乘之重
    型機車撞及該自用大客車時，該自用大客車非處於靜止狀態
    ，而仍在行進中；再參酌被告所駕駛之車牌號碼965-WB號自
    用大客車在現場留有左後輪煞車痕 1.5公尺，右後輪煞車痕
    4.2公尺，而左後輪煞車痕之起點離左側路邊約2.2公尺，右
    後輪煞車痕之起點則離右側路邊達 2.6公尺，且係朝右側路
    邊方向前進，該路段路寬約 6.4公尺，該自用大客車寬則約
    2.4 公尺，顯見該自用大客車於煞車之始，其車身中線位置
    有部分已位在道路中線之左側，車身大部分均靠左側路邊，
    亦即被告駕駛前開自用大客車行經該未劃標線之道路，並未
    靠右行駛。而被害人呂學鴻因本件車禍致顱底骨折，引起顱
    內出血死亡，亦經臺灣花蓮地方法院檢察署檢察官督同法醫
    師相驗明確，有臺灣花蓮地方法院檢察署相驗筆錄、檢驗報
    告書、相驗屍體證明書、慈濟醫院診斷證明書、死亡通知單
    各乙份、相驗照片11幀等件附卷足憑。按汽車除行駛於單行
    道或指定行駛於左側車道外，在未劃分向線或分向限制線之
    道路，應靠右行駛，道路交通安全規則第95條第 1項前段定
    有明文。被告既考領職業聯結車駕駛執照，對於前開規定應
    知之甚詳，其於前開時地駕駛自用大客車行駛在未劃分向線
    或分向限制線之花蓮縣花73線道，自應注意前開規定，而依
    肇事當時情形，天候晴，光線為日間自然光線，行駛在鄉道
    ○道路型態為彎曲路，路面鋪裝柏油，路面狀態乾燥、無缺
    陷、無障礙物，視距良好，有上開道路交通事故調查報告表
    （一）乙紙在卷可參，亦無不能注意之情事，被告竟未注意
    前開規定，未靠右行駛，致被害人呂學鴻所騎乘之普通重型
    機車撞及被告所駕駛之自用大客車左前車頭，被害人因而顱
    底骨折，引起顱內出血死亡，被告係應注意能注意而不注意
    上開規定，以致被害人死亡結果，被告應有過失。又被害人
    確因本件車禍致顱底骨折，引起顱內出血死亡，已如前述，
    被告前開過失行為與被害人之死亡結果顯然具有相當因果關
    係。本件經臺灣花蓮地方法院檢察署檢察官送往臺灣省花東
    區行車事故鑑定委員會鑑定結果，亦認被告駕駛自用大客車
    與被害人騎乘重型機車同時行經未劃標線道路之彎道，均未
    靠右行駛（偏左行駛），二者同為肇事原因。經本院將本件
    送往臺灣省車輛行車事故覆議鑑定委員會鑑定，結論亦照前
    開臺灣省花東區車輛行車事故鑑定委員會鑑定意見，有臺灣
    省花東區車輛行車事故鑑定委員會99年8月6日花東鑑字第09
    96101179號函檢附之鑑定意見書、臺灣省車輛行車事故覆議
    鑑定委員會99年12月31日覆議字第0996205139號函各乙份附
    卷可憑。至於被害人雖對本件交通事故之發生亦有過失，然
    此不能減免被告應負過失致死之刑責。綜上所述，本件事證
    明確，被告犯行洵堪認定。
二、被告在玉里國中擔任校車司機，業據被告供明在卷，平日以
    自用大客車載運學生上下課為其工作內容，為從事駕駛業務
    之人，核其所為，係犯刑法第276條第2項之從事業務之人因
    業務上之過失致人於死罪。被告於肇事後，報案人或勤指中
    心轉來資料未報明肇事人姓名，處理人員前往被害人就醫之
    醫院處理時，於有偵查犯罪職權之機關尚不知何人為肇事者
    前，即主動向處理本件之警員當場承認其係肇事者，自首而
    接受裁判，有花蓮縣警察局道路交通事故肇事人自首情形紀
    錄表乙紙在卷可佐，符合自首之要件，爰依刑法第62條前段
    規定減輕其刑。爰審酌被告無任何前科，素行尚佳，其過失
    程度、因本件車禍造成被害人傷重不治死亡及被害人家屬莫
    大傷痛，惟已與被害人家屬達成和解，暨被告於本院審理中
    坦承犯行之犯後態度等一切情狀，量處如主文所示之刑，並
    諭知易科罰金之折算標準，以資儆懲。又被告前未曾因故意
    犯罪受有期徒刑以上刑之宣告，此有臺灣高等法院被告前案
    紀錄表 1份在卷可稽，其因一時失慮，致罹刑典，惟犯後已
    坦承犯行，並已與被害人家屬達成和解，如數賠償損失，有
    本院99年度交重附民字第13號和解筆錄、本院電話紀錄表各
    乙紙在卷可稽，告訴人於審理中亦稱若被告有誠信在期限前
    履行，可以判到最輕，經此偵審程序及罪刑之宣告後，應知
    警惕而無再犯之虞，且被告為國小畢業，家裡尚有妻子及 2
    子，家中經濟來源係來自其開校車之工作，1個月2萬餘元，
    本院認上開對其所宣告之刑，以暫不執行為適當，併予宣告
    緩刑2年，以啟自新。
據上論斷，應依刑事訴訟法第273條之 1第1項、第299條第1項前
段，刑法第276條第 2項、第62條前段、第41條第1項前段、第74
條第1項第1款，刑法施行法第1條之1第1項、第2項前段，判決如
主文。
本案經檢察官簡淑如到庭執行職務。
中    華    民    國   100    年    5     月    11    日
                  交通法庭      法  官  張宏節
以上正本證明與原本無異。
如不服本判決應於收受送達後10日內向本院提出上訴書狀，並應
敘述具體理由。其未敘述上訴理由者，應於上訴期間屆滿後20日
內向本院補提理由書(均須按他造當事人之人數附繕本)「切勿逕
送上級法院」。告訴人或被害人如對於本判決不服者，應具備理
由請求檢察官上訴，其上訴期間之計算係以檢察官收受判決正本
之日期為準。
中    華    民    國   100    年    5     月    11    日
                                書記官
附錄本判決論罪之法律條文：
中華民國刑法第276條第2項
（過失致死罪）
從事業務之人，因業務上之過失犯前項之罪者，處 5 年以下有
期徒刑或拘役，得併科 3 千元以下罰金。